【裁判字號】    99,訴,590
【裁判日期】    990531
【裁判案由】    違反毒品危害防制條例
【裁判全文】
臺灣臺南地方法院刑事判決               99年度訴字第590號
公  訴  人  臺灣臺南地方法院檢察署檢察官
被      告  甲○○
上列被告因違反毒品危害防制條例案件，經檢察官提起公訴（99
年度毒偵字第766號），被告就被訴事實為有罪之陳述，經本院
合議庭裁定由受命法官獨任行簡式審判程序，判決如下：
    主  文
甲○○施用第一級毒品，處有期徒刑柒月。
    事  實
一、甲○○前於民國（下同）93年間，因違反毒品危害防制條例
    案件，經本院於93年5月4日以93年度毒聲字第403號裁定應
    執行觀察、勒戒，因有繼續施用傾向，復經本院於93年8月
    31 日以93年度毒聲字第773號裁定令入戒治處所施以強制戒
    治，於97年4月23日停止戒治釋放出所，並由臺灣臺南地方
    法院檢察署檢察官於97年4月24日以97年度戒毒偵字第102號
    為不起訴處分確定。復因施用毒品案件，經本院於98年11月
    30日以98年度訴字第1451號判決判處有期徒刑7月確定（未
    構成累犯）。
二、甲○○仍不知戒除毒癮，於上開觀察勒戒、強制戒治執行完
    畢後5年內，復基於施用第一級毒品海洛因之犯意，於99年3
    月9日17時許，在其臺南縣西港鄉永樂村大塭寮41之2號住處
    內，以針筒注射手臂血管之方式施用第一級毒品海洛因一次
    。嗣於同年月11日18時許，因另案遭通緝，經警徵得其同意
    採尿送驗，檢驗結果呈嗎啡陽性反應，而悉上情。
三、案經臺南縣警察局善化分局報請臺灣臺南地方法院檢察署檢
    察官偵查後起訴。
    理  由
壹、程序事項：
  一訊之被告甲○○對於起訴之犯罪事實均坦承不諱，並當庭表
    示認罪，而經本院裁定以簡式審判程序加以審理，則依據刑
    事訴訟法第273條之2、同法第159條第2項之規定，不適用傳
    聞法則有關限制證據能力之相關規定，合先敘明。
  二按觀察、勒戒或強制戒治執行完畢後，5年內再犯毒品危害
    防制條例第10條之罪者，檢察官應依法追訴，同條例第23條
    第2項定有明文。再毒品危害防制條例於92年7月9日修正公
    布，自93年1月9日施行，其中第20條、第23條將施用毒品之
    刑事處遇程序，區分為「初犯」、「5年內再犯」、「5年後
    再犯」，而依立法理由觀之，僅限於「初犯」、「5年後再
    犯」，始應先經觀察、勒戒或強制戒治程序，倘被告於5年
    內已再犯，經依法追訴處罰，縱其第三次（或第三次以上）
    再度施用毒品之時間，在初犯經觀察、勒戒或強制戒治執行
    完畢釋放5年以後，已不合於「5年後再犯」之規定，且因已
    於「5年內再犯」，顯見其再犯率甚高，原實施觀察、勒戒
    或強制戒治，已無法收其實效，即應依該條例第10條處罰。
    至於第三次（或第三次以上）施用毒品之時間，是否宜有期
    間限制？以多久為適宜？則分屬刑事政策、專門醫學範圍，
    非審判機關所能決定，有待循立法途徑解決（最高法院95年
    度第7次及97年度第5次刑事庭會議決議參照）。查被告前於
    93年間因施用毒品案件，經本院以93年度毒聲字第403號裁
    定送觀察、勒戒後，因認有繼續施用毒品傾向，復經本院以
    93年度毒聲字第773號裁定強制戒治1年，嗣因無繼續強制戒
    治之必要，於97年4月23日停止戒治釋放出所，由臺灣臺南
    地方法院檢察署檢官以97年度戒毒偵字第102號為不起訴處
    分確定；其復於98年間因施用毒品案件，經本院以98年度訴
    字第1451號判處有期徒刑7月確定（未構成累犯）等情，有
    臺灣高等法院被告前案紀錄表1份在卷可參。是被告於觀察
    、勒戒執行完畢釋放後，5年內已再犯施用毒品案件，經法
    院判處罪刑確定，則其再犯本件施用毒品案件，即非屬該條
    例第20條第3項所稱「5年後再犯」之情形，即應依法追訴、
    審理。
貳、實體事項：
  一訊據被告甲○○就上開事實均坦承不諱，其尿液經送鑑定後
    ，均呈嗎啡陽性反應，此有長榮大學確認報告、尿液送驗編
    號暨年籍對照表（南縣善警偵字第0990004479號警卷頁1至
    2）各1紙在卷為憑。
  二按海洛因經注射入人體後，約百分之80於24小時內自尿中排
    出，一般而言，尿液中能否驗出嗎啡陽性反應與其投與量、
    投與途徑、採尿時間、個人體質及檢驗方法之靈敏度有關，
    國外曾有文獻報導注射六毫克之海洛因鹽酸鹽，其代謝物嗎
    啡之平均可檢出時限約為26小時，業經行政院衛生署藥物食
    品檢驗局分別於81年9月8日以（81）藥檢壹字第8114885號
    函述明此旨綦詳。
  三經查，被告經警於99年3月11日20時50分許採尿送驗，尿液
    鑑驗結果呈嗎啡陽性、可待因陽性反應，此有長榮大學確認
    報告及尿液送驗編號暨年籍對照表（南縣善警偵字第
    0990004479號警卷頁1至2）在卷可稽，核與被告自白相符。
    是被告之自白確實出於真實，可採為認定事實之基礎。揆諸
    前開說明，足認被告確有於99年3月9日17時許施用第一級毒
    品海洛因一次之事實，要可認定。
  四綜上所述，本案事證明確，被告之犯行堪以認定，應依法論
    科。
參、論罪科刑：
    核被告所為，係犯毒品危害防制條例第10條第1項之施用第
    一級毒品罪。又被告持有第一級毒品海洛因並進而施用，其
    持有之低度行為應為施用之高度行為所吸收，不另論罪。茲
    審酌被告前曾因施用毒品經送強制戒治處分執行完畢後，猶
    仍不思戒絕毒癮、革除惡習，顯未能深切悔改並記取教訓，
    惟念及被告施用毒品之犯行，在本質上乃屬自我戕害身心健
    康之行為，以及被告犯後尚知坦承犯行，態度良好等一切情
    狀，量處如主文所示之刑，以資懲儆。
據上論斷，應依刑事訴訟法第273條之1第1項、第299條第1項前
段，毒品危害防制條例第10條第1項，刑法第11條前段，判決如
主文。
本案經檢察官莊立鈞偵查後提起公訴；檢察官乙○○到庭執行職
務。
中    華    民    國    99    年    5    月    31    日
                  刑事第八庭    法  官  洪士傑
以上正本證明與原本無異。
如不服本判決，應於本判決送達後10日內，向本院提出上訴書狀
，並應敘述具體理由。如未敘述上訴理由者，應於上訴期間屆滿
後20日內向本院補提理由書狀（均須按他造當事人之人數附繕本
）「切勿逕送上級法院」。
                                書記官  黃鋕偉
中    華    民    國    99    年    5    月    31    日
附錄法條
毒品危害防制條例第10條
施用第一級毒品者，處6月以上5年以下有期徒刑。
施用第二級毒品者，處3年以下有期徒刑。

司法院資訊處製作；財團法人民間司法改革基金會備份。
